【裁判字號】    98,訴緝,149
【裁判日期】    990226
【裁判案由】    偽造有價證券等
【裁判全文】
臺灣臺北地方法院刑事判決             98年度訴緝字第149號
公  訴  人  台灣台北地方法院檢察署檢察官
被      告  乙○○
公設辯護人  甲○○
上列被告因偽造有價證券等案件，經檢察官提起公訴（85年度偵
字第4916號），本院判決如下：
    主    文
乙○○共同連續偽造有價證券，處有期徒刑壹年捌月，如附表一
、二、三所列之身份證影本、印章、印文、署押、支票、本票，
均沒收。
    犯罪事實
一、許應時（俟到案後另行審結）、林熊威、葉忠義、黃鳳展、
    彭雲台、王堅禹、林石岩、韓竹梅、曾德平、張健東、覃道
    展、朱牧賢、王陽振（分別經台灣高等法院、基隆地方法院
    、板橋地方法院及本院判決有罪確定）、王懷彰（已歿，由
    本院另為不受理判決）、余文德、張嘉容（原名張碧娥）、
    楊仁讚、蕭麗珍、詹修瑋（原名詹益明，身份證號碼應為
    Ｚ000000000，起訴書誤載為Ｚ000000000）、洪金龍（原名洪
    泰金龍）（均經本院判決有罪）、黃天來（俟到案後另行審
    結），與乙○○共同基於偽造有價證券、行使偽造私文書罪
    、行使特種文書、使公務員登載不實以及常業詐欺之犯意聯
    絡，自民國81年間起，先由許應時向外蒐購他人之國民身份
    證，再雇用林熊威、王懷彰、葉忠義、黃鳳展、彭雲台、王
    堅禹、林石岩、韓竹梅、曾德平、張健東、覃道展、洪金龍
    、黃天來、楊仁讚、余文德擔任人頭負責持變造身份證開戶
    ，乙○○、蕭麗珍、張嘉容則擔任外務或是會計工作，詹益
    明負責代書作業，其作法為先將人頭之照片貼於所蒐購而來
    之身份證上而予以變造該身份證，並偽造身份證本人之印章
    後，由該人頭持變造之身分證、偽造之印章填寫公司設立登
    記資料等聲請書，向台北市政府、台北縣政府、經濟部中部
    辦公室申請公司設立，因而使承辦之公務人員陷於錯誤，將
    該不實之資料登載於職務上所長之公司登記資料，足以生損
    害於公司登記之正確性（詳如附表一所示）；再由人頭持變
    造之身分證、偽造之印章以及公司登記資料，偽造被冒用身
    份證者或所虛設行號名義，填寫銀行開戶聲請書等資料，向
    銀行申請存款帳戶及支票帳戶，使承辦之銀行人員陷於錯誤
    ，誤以為係本人或真正之公司提出聲請，足以生損害於銀行
    帳戶管理之正確性（詳如附表二所示）；而取得銀行之支票
    後即交予許應時，許應時則調度資金存入帳戶中，並意圖供
    行使之用，交叉開立支票而偽造有價證券交予乙○○、蕭麗
    珍、張嘉容到各銀行帳戶中兌現，藉由該支票在各帳戶間循
    環使用之方式，培養人頭、公司支票帳戶之信用，再以不實
    之資料向銀行申請貸款，致使銀行承辦人員陷於錯誤而撥款
    （詳如附表三所示），許應時等人並此為常業。
二、案經法務部調查局台北縣調查站移送台灣台北地方法院檢察
    署檢察官偵查起訴。
    理    由
一、按被告以外之人於審判外之言詞或書面陳述，除法律有規定
    者外，不得作為證據，刑事訴訟法第159條第1項定有明文；
    復按被告以外之人於審判外之陳述，雖不符前4條之規定，
    而經當事人於審判程序同意作為證據，法院審酌該言詞陳述
    或書面陳述作成時之情況，認為適當者，亦得為證據，同法
    第159條之5第1項規定甚明。本案據以認定被告犯罪事實之
    證據，部分屬於傳聞證據，惟因被告及公訴人對於該等傳聞
    證據均同意作為證據，本院審酌該等傳聞證據作成之情況亦
    無違法或不當情事，因而認為適當，故依刑事訴訟法第159
    條之5第1項規定，該等傳聞證據均具備證據能力而得作為證
    據，合先敘明。
二、前揭事實，業據被告乙○○坦認屬實，經核與共犯余文德、
    張嘉容、楊仁讚、蕭麗珍、詹修瑋、洪金龍供述之情節相符
    ，並有如附表一、二、三所示之證物扣案可稽，是本件事證
    已臻明確，被告乙○○犯行堪予認定。
三、查被告行為後，刑法業經立法院通過修正，於94年2月2日經
    總統公布修正，並自95年7月1日生效，牽連犯部分，新法刪
    除刑法第55條後段關於牽連犯之規定，而將原犯一罪而其方
    法或結果之行為犯他罪應從一重論斷之情修正為原犯一罪與
    其方法或結果之行為犯他罪間應分論併罰；連續犯部分，新
    法刪除第56條關於連續犯之規定，將連續數行為而犯同一之
    罪名者以一罪論之情修正為連續數行為應分論併罰；就刑法
    第340條常業詐欺罪部分，新法刪除該條之規定，將數常業
    詐欺行為以一罪論之情修正為應分論併罰；經綜合比較上開
    法律變更之情形，以95年7月1日修正生效前之規定對於被告
    較為有利，依據修正後刑法第2條第1項前段之規定，即應適
    用95年7月1日修正生效前之上開刑法規定，合先敘明。又於
    刑法施行法復於95年6月14日修正，增訂第1條之1，明訂94
    年1月7日刑法修正施行後，刑法分則編所定罰金之貨幣單位
    為新台幣。94年1月7日刑法修正時，刑法分則編未修正之條
    文定有罰金者，自94年1月7日刑法修正施行後，就其所定數
    額提高為30倍，但72年6月26日至94年1月7日新增或修正之
    條文，就其所定數額提高為三倍。然上開修正雖改以新台幣
    為刑法分則各條文法定刑罰金之單位並提高30倍，惟因修正
    前之罰金單位為銀元，與新台幣之折算比例為3比1，又因前
    刑法分則有關條文罰金之倍數，亦經罰金罰鍰提高標準條例
    提高為10倍，因而依修正後之刑法施行法第1條之1提高30倍
    ，就罰金之最高額而言，實與修正前罰金之最高額相同，因
    新、舊法處罰之輕重相同，即無比較適用之問題，非刑法第
    2條第1項之法律變更，即無該條之適用，應依一般法律適用
    原則，適用裁判時法。故應逕行適用刑法施行法第1條之1，
    而無罰金罰鍰提高標準條例第1條之適用。又戶籍法於97年5
    月28日修正公佈施行，第75條第1項規定：「意圖供冒用身
    分使用，而偽造、變造國民身分證，足以生損害於公眾或他
    人者，處五年以下有期徒刑、拘役或科或併科新台幣五十萬
    元以下罰金。」是被告等人變造特種文書之行為後，法律已
    有變更，而比較刑法第216條、第212條以及戶籍法第75條第
    1項之規定，認以刑法第216條、第212條之規定對於被告較
    為有利，依據修正後刑法第2條第1項前段之規定，應適用刑
    法第216條、第212條規定，併此說明。
四、核被告乙○○所為，係犯刑法第201條第1項之偽造有價證券
    罪、第216條、第210條、第212條之行使偽造私文書罪、行
    使特種文書、第214條之使公務員登載不實罪、修正前刑法
    第340條之常業詐欺罪。被告乙○○與上述共犯之間，有犯
    意之聯絡及行為之分擔，為共同正犯。被告等人偽刻印章進
    而偽造印文之行為間有階段關係，偽刻印章之行為應為偽造
    印文之行為所吸收，偽造印文之行為為偽造私文書之部分行
    為，偽造私文書後復持以行使，偽造之低度行為為行使之高
    度行為所吸收，均不另論罪；另被告等人偽刻印章進而偽造
    有價證券之行為，二者間有階段關係，為偽造有價證券之階
    段行為，其行使偽造有價證券之低度行為，為偽造有價證券
    之高度行為所吸收，亦均不另論罪。被告乙○○所犯之上開
    各罪之間，有方法結果之牽連關係，為牽連犯，應依修正前
    刑法第55條之規定，從一重之偽造有價證券罪處斷。被告乙
    ○○先後多次偽造有價證券之行為，時間緊接，所犯之罪名
    及基本犯罪構成要件均相同，顯係基於概括犯意反覆為之，
    為連續犯，應依修正前刑法第56條之規定，以一罪論，並加
    重其刑。又台灣士林地方法院檢察署88年偵字第2183號（88
    年偵字第2183號、88年他字第71號，台灣台北地方法院檢察
    署87年他字第886號），台灣板橋地方法院檢察署91年偵緝
    字第1365號（91年偵緝字第1365號、89年偵字第16653號、
    89 年他字第2553號、88年他字第2003號，台灣基隆地方法
    院檢察署88年他字第185號、88年聲他字第402號、88年偵字
    第1887號，台灣台南地方法院檢察署87年營偵字第1564號）
    、台灣台北地方法院檢察署91年偵緝字第1631號（台灣台北
    地方法院檢察署90年偵字第18302號、91年偵緝字第1631號
    ）、台灣新竹地方法院檢察署86年偵字第1號（台灣新竹地
    方法院檢察署86年偵字第1號、85年偵緝字第128號、85年他
    字第305號、85年偵緝字第16號、85年偵緝字第35號、85年
    偵緝字第18號、84年偵字第8984號）、台灣板橋地方法院檢
    察署86年偵字第11176號（台灣板橋地方法院檢察署86年偵
    字第1176號卷）之部分雖未據提起公訴，惟被告此部份行為
    ，與經提起公訴之部分，有連續犯之裁判上一罪之關係，已
    如前述，本院自應併予審酌，至於聲請併案審理之台灣板橋
    地方法院檢察署94年偵字第1269號、93年偵字第10578號、
    91 年偵字第21564號、92年偵字第4684號、86年偵緝字第
    579號、第655號、台灣台北地方法院檢察署95年偵字第3048
    號、台灣士林地方法院檢察署91年偵緝字第821號之部分，
    其犯罪時間與本案時間有間，且犯罪手法亦不相同，且該部
    分為被告所否認，而併案卷宗內尚無其他積極事證足以與被
    害人指述相稽核，是尚無從認該部分與本件起訴部分有裁判
    上一罪之關係，均附此說明。公訴意旨認被告所為另涉有違
    反稅捐稽徵法第41條之逃漏稅捐等情；然查，被告等人成立
    如附表所示公司，係僅在各公司間以不實票據進出，造成公
    司營業之假象，用以培養信用之用，是該等公司並未實際營
    業等情已如前述，因此，被告等人所為，並未造成逃漏稅捐
    之結果，公訴意旨認被告等人所為涉有違反稅捐稽徵法第41
    條，容有誤會，惟公訴意旨認被告等人所涉該部分犯罪，與
    前揭有罪部分，有牽連犯之裁判上一罪之關係，爰不另為無
    罪判決之諭知，附此說明。另審酌被告乙○○本案僅係擔任
    部分之工作，其涉案情節非重，犯罪所得亦非鉅，且經到案
    後均坦承犯行並表示悛悔之意，其犯罪情狀顯可憫恕，倘科
    以最低度之刑似嫌過重，爰依刑法第59條之規定，減輕其刑
    。爰審酌被告犯罪動機目的、犯罪時所受刺激、手段、生活
    狀況、品行、智識程度、犯罪所生之危險及損失、犯後坦承
    之態度等一切情狀，量處如主文所示之刑。另扣案之變造身
    份證影本等物，為被告及共犯所有供前揭犯罪行為所用之物
    ，應依刑法第38條第1項第2款之規定沒收之；如附表一所示
    之印章、印文、署押，係偽造之印章、印文、署押，均應依
    刑法第219條之規定沒收；偽造如附表二所示之支票、附表
    三所列之本票，均係偽造之有價證券，雖未扣案，惟亦無證
    據證明業已滅失，均應依刑法第205條之規定沒收之。
五、據上論斷，應依刑事訴訟法第299條第1項前段，刑法第2條
    第1項前段、第28條、第201條第1項、第216條、第210條、
    第212條、第214條、第59條、第38條第1項第2款、第205條
    、第219條，修正前刑法第340條、第55條、第56條，刑法施
    行法第1條之1，判決如主文。
本案經檢察官鄭深元到庭執行職務。
中    華    民    國    99    年    2     月    26    日
                  刑事第一庭  審判長法  官  陳興邦
                                    法  官  唐于智
                                    法  官  蘇嘉豐
以上正本證明與原本無異。
如不服本判決，應於判決送達後10日內向本院提出上訴狀（應抄
附繕本）。告訴人或被害人如對於本判決不服者，應具備理由請
求檢察官上訴，其上訴期間之計算係以檢察官收受判決正本之日
期為準。
                                    書記官  蘇靜紅
中    華    民    國    99    年    2     月    26    日
附錄本案論罪科刑所適用法條全文：
刑法第201條第1項：
意圖供行使之用，而偽造、變造公債票、公司股票或其他有價證
券者，處3年以上10年以下有期徒刑，得併科3千元以下罰金。
刑法第210條：
偽造、變造私文書，足以生損害於公眾或他人者，處5年以下有
期徒刑。
刑法第212條：
偽造、變造護照、旅券、免許證、特許證及關於品行、能力服務
或其他相類之證書、介紹書，足以生損害於公眾或他人者，處1
年以下有期徒刑、拘役或3百元以下罰金。
刑法第214條：
明知為不實之事項，而使公務員登載於職務上所掌之公文書，足
以生損害於公眾或他人者，處3年以下有期徒刑、拘役或5百元以
下罰金。
刑法第216條：
行使第210條至第215條之文書者，依偽造、變造文書或登載不實
事項或使登載不實事項之規定處斷。
修正前刑法第340條：
以犯第339條之罪為常業者，處一年以上七年以下有期徒刑，得
併科五萬元以下罰金。

司法院資訊處製作；財團法人民間司法改革基金會備份。
